最高法院刑事判決　　　　　　　　　　　　　　　八十八年度台上字第六二六○號
　　上　訴　人　甲○○
　　選任辯護人　陳峰富律師
右上訴人因背信等罪案件，不服台灣高等法院中華民國八十六年十月十六日第二審判
決（八十五年度上訴字第一○八四號，起訴案號：台灣士林地方法院檢察署八十三年
度偵字第六五五一號），提起上訴，本院判決如左：
    主  文
原判決關於背信罪部分撤銷，發回台灣高等法院。
其他上訴駁回。
    理  由
一關於發回部分：
本件原判決認定上訴人甲○○於民國七十四年五月十日原任職邱淑惠所實際經營之惠
瑜公司擔任業務經理，嗣邱淑惠之家族於七十九年五月十二日又成立惠銣實業有限公
司（簡稱：惠銣公司），同時僱請上訴人為該公司之業務經理（惠銣公司因與惠瑜公
司實際出資人均為邱淑惠，均為經銷成衣出口貿易業務，因經營業務種類相同，為符
合公司法上所定股東人數，故經由上訴人之首肯，登記為惠銣公司名義上之負責人，
惟實際上仍受僱惠銣公司）專責處理國內成衣業務；並由邱淑惠在美國所設之APOLLO
公司於接獲美國客戶之訂單後，即下單予在台灣之惠瑜或惠銣公司，嗣由惠瑜公司或
惠銣公司下訂單予國內新竹、苗栗之工廠生產牛仔褲，再由工廠交貨予惠瑜或惠銣公
司，而由惠瑜、惠銣公司辦理出口、報關、船運，交運至邱淑惠在美國所立之APOLLO
公司，銷售與美國客戶。詎上訴人見邱淑惠泰半時間均在美國處理業務，遂利用任職
惠銣公司業務經理職務之便，統籌惠瑜、惠銣公司之成衣業務之際，意圖為自己不法
之利益，於八十一年四月六日與他人在美國另行設立與惠瑜、惠銣公司銷售成衣、牛
仔褲相同業務之 ALPS. International Corp.（中譯為：阿帕斯國際公司，簡稱：AL
-PS 公司），並於八十一年八月二十八日登記為ALPS公司之 CHIEF EXECUTIVE OFFIC
-ER & INCUM BENT DIRECTORS. （中譯為：行政部門主管與在職董事）之職務，竟違
其應忠誠任職執行惠銣公司經理之職務，利用其於惠瑜、惠銣公司任職之便，藉邱淑
惠之美國APOLLO公司自八十一年七月至十二月所接取如原判決附表四所示之美國客戶
之訂單，傳回惠瑜、惠銣公司之機會，違背其應忠誠任職執行惠銣公司經理之職務，
要求與惠瑜、惠銣公司長期合作之生產牛仔褲和成衣之下游工廠，以缺貨、趕工不及
等情為由，拒絕惠瑜、惠銣公司之訂貨，使惠瑜、惠銣公司缺少貨源而無法出貨，再
由上訴人將截取如原判決附表四所示美國客戶訂單同樣內容、數量、型式等向與惠瑜
、惠銣公司供應牛仔成衣之工廠訂貨，再出口至美國由上訴人所設立之ALPS公司，由
上訴人以如原判決附表五所示之削價方式，販賣予邱淑惠在美國APOLLO公司之如原判
決附表四之美國客戶，致惠銣公司之營業差額損害美金七萬七千四百零四元七角及商
品減價銷售損失美金五萬三千二百六十一元（共計美金十三萬零六百六十五元七角）
，而生損害於惠銣公司與APOLLO公司等情。因而維持第一審論處上訴人為他人處理事
務，意圖為自己不法之利益，而為違背其任務之行為，致生損害於本人之財產罪刑之
判決，駁回上訴人在第二審之上訴，固非無見。
惟查：(一)、刑法第三百四十二條之背信罪，須以為他人處理事務為前提，所謂為他人
處理事務，乃係指基於委任或其他類似關係具有負擔處理他人之事務之任務而言。本
件上訴人既係惠銣公司僱請之業務經理，則其僅負擔處理惠銣公司之事務而已，與邱
淑惠在美國成立之APOLLO公司間，並無任何委任或其他類似關係之存在，縱其有違背
任職執行惠銣公司經理之職務，而損害及APOLLO公司之情形，對於APOLLO公司是否能
成立背信罪，非無研求之餘地。原判決對於上訴人與APOLLO公司間之關係如何及上訴
人就APOLLO公司之受損害何以應負背信罪責，並未詳其理由，遽論以上訴人係一背
信行為，同時侵害惠銣及APOLLO二家公司法益之想像競合犯，難謂無違誤。(二)、原判
決事實雖認定上訴人利用其於惠瑜、惠銣公司任職之便，藉邱淑惠之美國APOLLO公司
自八十一年七月至十二月所接取如原判決附表四所示之美國客戶之訂單，傳回與惠瑜
、惠銣公司之機會，違背其執行惠銣公司經理之職務，要求與惠瑜、惠銣公司長期合
作之生產牛仔褲和成衣之下游工廠，以缺貨、趕工不及等情為由，拒絕惠瑜、惠銣公
司之訂貨，使惠瑜、惠銣公司缺少貨源而無法出貨，再將所截取如原判決附表四所示
美國客戶訂單同樣內容、數量、型式等向工廠訂貨，出口至美國其設立之ALPS公司削
價販賣等情，但並未於理由欄內逐一說明其認定上開事實所憑之證據及認定之理由，
自有理由不備之違誤。(三)、原判決理由欄二(二)、5.內雖說明上訴人與惠瑜、惠銣公司
之下游工廠即賀興成衣廠及富馨實業股份有限公司負責人詹謝瑞玉之電話中談及，由
上訴人親自傳真與詹謝瑞玉，下訂單雙方並討價還價，並論及公司經營問題等情，有
電話錄音帶及電話譯文在卷可稽（第一審卷第一宗第一八○－一八五頁）云云，然觀
諸該電話譯文內容，雙方對話之意思不甚明確，且該電話錄音係何時所錄﹖是否合法
取得之證據﹖上訴人何時向賀興成衣廠及富馨實業股份有限公司訂貨若干出口至美國
之ALPS公司﹖等重要事項，攸關上訴人有無違背其職務及損害惠銣公司之行為，原審
未深入調查、說明，遽依該等電話錄音帶及電話譯文，以推定上訴人有要求惠銣公司
之下游廠商勿出貨與惠銣公司，而有私自截取APOLLO公司在美國接獲客戶訂單之事實
，不僅有違採證法則，並有未盡調查證據職責之違背法令。上訴意旨指摘原判決關於
背信罪部分不當，非全無理由，應認此部分有發回更審之原因。又本件背信罪部分雖
屬刑事訴訟法第三百七十六條第五款所列案件，惟本法修正前，原得上訴於第三審法
院，且已繫屬於法院，依本法施行法第五條第一項規定，仍應依修正前之法定程序終
結之，附此明。
二關於駁回部分：
按刑事訴訟法第三百七十六條所列各罪之案件，經第二審判決者，不得上訴於第三審
法院，法有明文。本件上訴人甲○○所犯侵占邱淑惠存款之部分，原審係依刑法第三
百三十五條第一項論處罪刑，查該條係屬刑事訴訟法第三百七十六條第三款之案件。
依首開說明，既經第二審判決自不得上訴於第三審法院，上訴人竟一併提起上訴，此
部分之上訴顯為法所不許，應予駁回。
據上論結，應依刑事訴訟法第三百九十七條、第四百零一條、第三百九十五條前段，
判決如主文。
中      華      民      國    八十八    年     十一     月      四      日
                              最高法院刑事第十庭
                                  審判長法官  莊  登  照
                                        法官  洪  明  輝
                                        法官  蔡  清  遊
                                        法官  黃  一  鑫
                                        法官  林  秀  夫
      右正本證明與原本無異
                                              書  記  官
中      華      民      國    八十八    年     十一     月      十      日
